---
title: 'Estudo de caso: Grupo D 3'
author: "Gilmar Pereira, Maressa Tavares e Victor Ruela"
date: "30 de Setembro, 2019"
output:
  pdf_document:
    fig_caption: yes
    number_sections: yes
header-includes:
  \usepackage{float}
  \floatplacement{figure}{H}

bibliography: refsCS02.bib
csl: ieee.csl
---


```{r setup,results='hide',warning=FALSE,echo=FALSE, message=FALSE, include=FALSE}
# A few initial definitions just to make sure all required packages are installed. Change as needed.
# NOTE: It may echo some weird messages to the PDF on the first compile (package installation messages). Run twice and the problem will (hopefully) go away.
if (!require(ggplot2, quietly = TRUE)){
      install.packages("ggplot2")
      }
if (!require(devtools, quietly = TRUE)){
      install.packages("devtools")
      }
 if (!require(broom, quietly = TRUE)){
       devtools::install_github("dgrtwo/broom")
      }
if (!require(GGally, quietly = TRUE)){
      install.packages("GGally")
}

if (!require(ExpDE, quietly = TRUE)){
  install.packages("ExpDE")
}

if (!require(car, quietly = TRUE)){
  install.packages("car")
}

if (!require(boot, quietly = TRUE)){
  install.packages("boot")
}

if (!require(dplyr, quietly = TRUE)){
  install.packages("boot")
}

if (!require(pwr, quietly = TRUE)){
  install.packages("pwr")
}
```
# Summary
O presente trabalho realizou o delineamento e executou os testes estatísticos para avaliar as diferenças no IMC médio entre duas populações de estudantes de pós-graduação em Engenharia elétrica, nos semetres de 2016-2 e 2017-2. As sub-populações masculina e feminina foram analisadas separadamente. Após os testes verificou-se que ...


# Planejamento do experimento
## Objetivo do experimento
O objetivo é estudar as diferenças entre o IMC médio entre duas turmas de estudantes de pós-graduação em Engenharia elétrica na UFMG, para dados coletados nos semestres de 2016-2 e 2017-2. A análise será dividada entre as duas sub-populações (homens e mulheres), uma vez que é experado diferenças no ICM e também no tamanho amostral. Portanto, para verificar estas diferenças, as seguintes hipóteses serão testadas:

$$\begin{cases} H_0: \mu_{1} = \mu_{2}&\\H_1: \mu_{1} \neq \mu_{2}\end{cases}$$
Onde $\mu_{1}$ e $\mu_{2}$ são as turmas de 2016-7 e 2017-2, respectivamente. A mesma hipótese será testada separadamente para cada sub-população. 

Os testes serão realizados para um tamanho de efeito $\delta^* = 5$, visto que essa é a diferença de valor entre os níveis de classificação IMC encontrados na literatura [@tabelaimc:online].


## Análise Exploratória dos Dados
Antes de iniciar a análise exploratória dos dados, é precisa realizar um breve pré-processamento dos dados, visto que os dados de cada ano possuem formatos ligeiramente diferentes. Por exemplo, para os dados de 2016-2, é necessário remover as linhas referentes aos alunos de graduação. Ambos os arquivos foram padronizados para possuir o mesmo nome de coluna, e uma nova coluna com o cálculo do IMC foi adicionada em cada. Novos datasets também foram criados contendo somente os dados de cada sexo e todos os dados, para auxiliar nas análises.

```{r datapreprocessing}
imc <- function(height, weight){
  return(weight/(height^2))
}

data.2016.2 <- read.csv('imc_20162.csv', header = T, sep = ",")
data.2017.2 <- read.csv('CS01_20172.csv', header = T, sep = ";")
data.2017.2 <- data.2017.2 %>% rename(Gender = Sex)

# calculate the IMC
data.2016.2 <- data.2016.2 %>% mutate(imc = imc(Height.m, Weight.kg))
data.2017.2 <- data.2017.2 %>% mutate(imc = imc(height.m, Weight.kg))

# remove undergraduate students for 2016.2 data
data.2016.2 <- data.2016.2 %>% filter(Course == 'PPGEE')

# remove unecessary columns and rename
data.2016.2 <- data.2016.2 %>% select(Gender, imc)
data.2017.2 <- data.2017.2 %>% select(Gender, imc)

# split the 2016.2 data by gender and remove undergraduate students
data.2016.2.Females <- data.2016.2 %>% filter(Gender == 'F') %>% select(imc)
data.2016.2.Males <- data.2016.2 %>% filter(Gender == 'M') %>% select(imc)

# split the 2017.2 data by gender
data.2017.2.Females <- data.2017.2 %>% filter(Gender == 'F') %>% select(imc)
data.2017.2.Males <- data.2017.2 %>% filter(Gender == 'M') %>% select(imc)

# create a single dataset
data.all <- data.2016.2 %>% mutate(Class = '2016-2')
data.all <- data.all %>% bind_rows(data.2017.2 %>% mutate(Class = '2017-2')) 

```
Para ter uma ideia inicial dos dados, suas estatísticas básicas são calculadas: 
```{r summary_statistic_2016}
summary(data.2016.2)
```
```{r summary_statistic_2017}
summary(data.2017.2)
```
É possível fazer as seguintes observações que a quantidade de amostras do sexo feminimo é bem menor do que a do masculino, o que pode afetar a potência dos testes a serem executados.

Para melhor visualização, um gráfico boxplot é gerado na figura abaixo. Nele é possível ver que há alguns outliers nos valores de IMC em alguns anos, que verão ser removidos posteriormente. 

```{r plot_boxplot, echo=FALSE, fig.width=7,fig.height=4, fig.cap="Boxplot dos dados"}
ggplot(data.all, aes(x=Class, y=imc, color=Gender)) + geom_boxplot()
```

## Referências
