---
title: 'Estudo de caso: Grupo D 3'
author: "Gilmar Pereira, Maressa Tavares e Victor Ruela"
date: "30 de Setembro, 2019"
output:
  pdf_document:
    fig_caption: yes
    number_sections: yes
header-includes:
  \usepackage{float}
  \floatplacement{figure}{H}

bibliography: refsCS02.bib
csl: ieee.csl
---

```{r setup,results='hide',warning=FALSE,echo=FALSE, message=FALSE, include=FALSE}
# A few initial definitions just to make sure all required packages are installed. Change as needed.
# NOTE: It may echo some weird messages to the PDF on the first compile (package installation messages). Run twice and the problem will (hopefully) go away.
if (!require(ggplot2, quietly = TRUE)){
      install.packages("ggplot2")
      }
if (!require(devtools, quietly = TRUE)){
      install.packages("devtools")
      }
 if (!require(broom, quietly = TRUE)){
       devtools::install_github("dgrtwo/broom")
      }
if (!require(GGally, quietly = TRUE)){
      install.packages("GGally")
}

if (!require(car, quietly = TRUE)){
  install.packages("car")
}

if (!require(boot, quietly = TRUE)){
  install.packages("boot")
}

if (!require(dplyr, quietly = TRUE)){
  install.packages("boot")
}

if (!require(pwr, quietly = TRUE)){
  install.packages("pwr")
}

```

# Summary
O presente trabalho realizou o delineamento e executou os testes estatísticos para avaliar as diferenças no IMC médio entre duas populações de estudantes de pós-graduação em Engenharia elétrica, nos semetres de 2016-2 e 2017-2. As subpopulações masculina e feminina foram analisadas separadamente. Após os testes verificou-se que ...

# Planejamento do experimento

Nesta seção é apresentado o planejamento do experimento, descrevendo os objetivos, determinando as hipóteses a serem testadas e realizando uma análise exploratória dos dados.

## Objetivo do experimento
O objetivo deste experimento é estudar as diferenças entre o IMC médio entre duas turmas de estudantes de pós-graduação em Engenharia elétrica da UFMG, para os dados coletados nos semestres de 2016-2 e 2017-2. A análise será dividada entre as subpopulações de homens e mulheres, uma vez que é experado diferenças no ICM e também no tamanho amostral. 

Para se comparar os valores de IMC, formulou-se as seguintes hipóteses a serem testadas:

$$\begin{cases} H_0: \mu_{1} = \mu_{2}&\\H_1: \mu_{1} \neq \mu_{2}\end{cases}$$
Onde $\mu_{1}$ e $\mu_{2}$ são as turmas de 2016-7 e 2017-2, respectivamente. A mesma hipótese será testada separadamente para cada subpopulação. 

## Análise Exploratória dos Dados

Antes de iniciar a análise exploratória dos dados, foi preciso realizar um pré-processamento dos dados, visto que cada semestre possui formatos ligeiramente diferentes, como por exemplo, para os dados de 2016-2, foi necessário remover as linhas referentes aos alunos de graduação. Ambos os arquivos foram padronizados para possuirem os mesmos nomes de colunas e foi adicionado uma nova coluna com o cálculo do IMC. A partir dos dados filtrados e tratados forma criados novos datasets contendo somente os dados referentes a cada sexo, para auxiliar nas análises.

```{r datapreprocessing, echo=FALSE}
imc <- function(height, weight){
  return(weight/(height^2))
}

data.2016.2 <- read.csv('imc_20162.csv', header = T, sep = ",")
data.2017.2 <- read.csv('CS01_20172.csv', header = T, sep = ";")
data.2017.2 <- data.2017.2 %>% rename(Gender = Sex)

# calculate the IMC
data.2016.2 <- data.2016.2 %>% mutate(imc = imc(Height.m, Weight.kg))
data.2017.2 <- data.2017.2 %>% mutate(imc = imc(height.m, Weight.kg))

# remove undergraduate students for 2016.2 data
data.2016.2 <- data.2016.2 %>% filter(Course == 'PPGEE')

# remove unecessary columns and rename
data.2016.2 <- data.2016.2 %>% select(Gender, imc)
data.2017.2 <- data.2017.2 %>% select(Gender, imc)

# split the 2016.2 data by gender and remove undergraduate students
data.2016.2.Females <- data.2016.2 %>% filter(Gender == 'F') %>% select(imc)
data.2016.2.Males <- data.2016.2 %>% filter(Gender == 'M') %>% select(imc)

# split the 2017.2 data by gender
data.2017.2.Females <- data.2017.2 %>% filter(Gender == 'F') %>% select(imc)
data.2017.2.Males <- data.2017.2 %>% filter(Gender == 'M') %>% select(imc)

# create a single dataset
data.all <- data.2016.2 %>% mutate(Class = '2016-2')
data.all <- data.all %>% bind_rows(data.2017.2 %>% mutate(Class = '2017-2')) 

# creat a single dataset for males and femaless, with the class identification
data.all.Males <- data.all %>% filter(Gender == 'M') %>% select(imc, Class)
data.all.Females <- data.all %>% filter(Gender == 'F') %>% select(imc, Class)

```

Realizando uma primeira análise, calculou-se os seguinte dados estatísticos separados por semestre.
```{r summary_statistic_2016}
summary(data.2016.2)
```
```{r summary_statistic_2017}
summary(data.2017.2)
```
Analisando os dados é possível observar que a quantidade de amostras do sexo feminimo é inferior a do masculino, o que pode afetar a potência dos testes a serem executados. Para melhor visualização, um gráfico boxplot é gerado na figura abaixo.

```{r plot_boxplot, echo=FALSE, fig.width=7,fig.height=4, fig.cap="Boxplot dos dados\\label{fig:boxplot}"}
ggplot(data.all, aes(x=Class, y=imc, fill=Gender)) + geom_boxplot()
```

Analisando os boxplots é possível observar que existem possíveis outliers nos valores de IMC, para a subpopulação dos homens no semetre de 2016-2 e para a subpopulação das mulheres no semestre de 2017-2. Como os valores indicados como outliers estão dentro das faixas de IMC definidas em [@tabelaimc:online], conclui-se que de fato eles não são outliers e não devem ser removidos da análise.

Devido a um numero pequeno de amostras para a população das mulheres, no semetre de 2017-2, o valor fora do padrão pode influenciar nos resultados dos testes. Desta maneira, será desenvolvido nas seções seguintes as análises preliminares das amostras, para constatação dos níveis de significância e potência para os respectivos testes a serem realizados com as populações.

### Estimativa do tamanho de efeito e da significância

Para os testes de hipóteses, foram especificados um nível de significância $\alpha = 0.05$ e uma potência de $\pi = 1 - \beta = 0.8$, suficientes para uma boa análise das amostras. Como o número de amostras é conhecido e inalterável para cada turma e gênero, utiliza-se a função `pwr.t2n.test` para a estimativa do tamanho de efeito ideal.

```{r power_estimate, echo=FALSE}
eff_size <- 5 
pi <- 0.8
sig_level <- 0.05

count.Males <- data.all.Males %>% count(Class)
count.Females <- data.all.Females %>% count(Class)

n.males   <- min(count.Males$n)
n.females <- min(count.Females$n)

var.males.2016.2 <- (data.all.Males %>% filter(Class == '2016-2') 
                    %>% summarise(var = var(imc)))$var
var.males.2017.2 <- (data.all.Males %>% filter(Class == '2017-2')
                    %>% summarise(var = var(imc)))$var

var.females.2016.2 <- (data.all.Females %>% filter(Class == '2016-2')
                      %>% summarise(var = var(imc)))$var
var.females.2017.2 <- (data.all.Females %>% filter(Class == '2017-2')
                      %>% summarise(var = var(imc)))$var

n.males.2016.2 <- (count.Males %>% filter(Class == '2016-2'))$n
n.males.2017.2 <- (count.Males %>% filter(Class == '2017-2'))$n
n.females.2017.2 <- (count.Females %>% filter(Class == '2016-2'))$n
n.females.2016.2 <- (count.Females %>% filter(Class == '2017-2'))$n

pooled.var <- function(var1, var2, n1, n2){
  return((var1 * (n1 - 1) + var2 * (n2 -1))/(n1 + n2 - 2))
}

var.pooled.males <- pooled.var(var.males.2016.2, var.males.2017.2, n.males.2016.2, n.males.2017.2)
var.pooled.females <- pooled.var(var.females.2016.2, var.females.2017.2, n.females.2016.2, n.females.2017.2)

```

``` {r show_power_est}
(sig.est.females <- pwr.t2n.test(n1 = n.females.2016.2, 
                                n2= n.females.2017.2, 
                                d = NULL, 
                                sig.level = 0.05, 
                                power = 0.8,
                                alternative = "two.sided"))

(sig.est.males <- pwr.t2n.test(n1 = n.males.2016.2, 
                                n2= n.males.2017.2, 
                                d = NULL, 
                                sig.level = 0.05, 
                                power = 0.8,
                                alternative = "two.sided"))

```

Portanto, é obtido um tamanho de efeito de `r sig.est.females$d` para os dados do gênero feminino e `r sig.est.males$d` para o masculino. 

```{r power_estimate_females, echo = FALSE}
eff_size.males <- sig.est.males$d * sqrt(var.pooled.males)
eff_size.females <- sig.est.females$d *sqrt(var.pooled.females)

```
Os valores obtidos pela função `pwr.t2n.test` são normalizados pela variância ponderada, logo o tamanho de efeito real da diferença das médias é dado por `r eff_size.males` e `r eff_size.females` para o gênero masculino e feminino, respectivamente.

# Validação das premissas


Para realizar as inferências estatísticas sobre o IMC das duas populações é necessário validar as premissas antes de executar os respectivos testes. Neste caso, como as variâncias das duas populações é desconhecida, utiliza-se a distribuição t para o teste de hipóteses e para os intervalos de confiança [@montgomery2007applied]. 

A seguir são apresentados os testes realizados para validar as premissas exigidas pelo teste t: análise da normalidade dos dados, homocedasticidade e independência. Para facilitar as análises optou-se por separar o grupo na população feminina e masculina.

## Subpopulação Feminina

1 - Normalidade: 

Para avaliar a normalidade dos dados das duas subpopulações, utilizou-se o gráfico quantil-quantil e o teste de Shapiro Wilk com $\alpha = 0.05$. Os resultados são apresentados a seguir.

```{r plot_norm_fem, echo=FALSE, fig.width=7,fig.height=4, fig.cap="Gráfico quantil-quantil das populações - Feminino"}
par(mfrow=c(1,2))
invisible(qqPlot(data.2016.2.Females$imc, dist='norm',envelope=.95, las = 1, pch = 16, main="Q-Q plot Feminino - 2016.2", ylab = "IMC"))

invisible(qqPlot(data.2017.2.Females$imc, dist='norm',envelope=.95, las = 1, pch = 16, main="Q-Q plot Feminino - 2017.2", ylab = "IMC"))
```


```{r shapirofem}
shapiro.test(data.2016.2.Females$imc)
shapiro.test(data.2017.2.Females$imc)
```

Pela análise do teste de Shapiro-Wilk e do gráfico concluí-se que não há evidências para rejeitar a normalidade dos dados de 2016-2, pois o p-valor do teste de Shapiro Wilk foi maior que 0.05. Por outro lado, os dados de 2017-2 apresentam um p-valor inferior a $0.05$, por isso, há evidências para rejeitar a normalidade dos dados.

Diante dos resultados, foi necessário fazer uma transformação logarítma nos dados de 2017-2 para normalizar os dados, a fim de possibilitar a realização dos testes estatísticos.

```{r lognormal, echo=FALSE, fig.width=5,fig.height=4, fig.cap="Gráfico quantil-quantil para tranformação logarítimica dos dados"}
invisible(qqPlot(log(data.2017.2.Females$imc), pch = 16, las = 1, dist='norm',envelope=.95, main="Q-Q plot Feminino - 2017.2", ylab = "log(IMC)"))
```

```{r shapirolog}
shapiro.test(log(data.2017.2.Females$imc))
```

Pela análise do gráfico quantil-quantil e do teste de Shapiro Wilk após a transformação logarítmica, permanecem as evidências de não normalidade dos dados de 2017-2, pois o p-valor permanece inferior a 0.05.

Como não foi possível obter uma distribuição normal após a transformação dos dados, torna-se necessário a realização de outras análises. Pela análise de boxplot na figura \ref{fig:boxplot}, verificamos que o valor extremo da amostra não pode ser considerado um outlier, porém, como a amostra da população é muito pequena esse valor está influenciando significativamente na normalidade dos dados. Por esse motivo, o valor extremo não pode ser excluído dos dados, pois isso caracterizaria "Cherry-Pick".

2- Igualdade de Variâncias:

A segunda premissa a ser avaliada é a igualdade de variâncias das duas populações, homocedasticidade. Para tanto, utilizou-se o teste F com a função var.test e $\alpha = 0.05$, que tem como hipótese nula a igualdade da variância das duas amostras.

``` {r vartesfem}
var.test(data.2016.2.Females$imc,data.2017.2.Females$imc)
```
Pelo teste F conclui-se que não há evidências para rejeitar a hipótese nula de igualdade das variâncias das duas populações, portanto, as amostras são consideradas homocedásticas.

3 - Independência

Considerando que as populações referem-se a dois grupos distintos da pós-graduação, sabe-se a priori, que as amostras são independentes. Porém, para concluir com precisão em relação à independência realizou-se o teste Qui-quadrado com $\alpha = 0.05$.

``` {r chitestfem}
data.chi.Female <- c(data.2016.2.Females$imc, data.2017.2.Females$imc)
chisq.test(data.chi.Female)
```
Como era esperado, o teste Qui-quadrado reafirma a independência entre as duas amostras, como o p-valor = $0,9813$ é muito alto.

Após a análise das premissas, percebe-se que provavelmente o tamanho pequeno das amostras de IMC feminino pode ter influenciado nas conclusões em relação às premissas. Portanto, esse fator pode influenciar também nos testes de hipóteses que serão apresentados nas próximas seções.

## Subpopulação Masculina

Assim como na validação das premissas da subpopulação feminina, foram realizados os testes para a subpopulação masculina, como descrito a seguir.

1 - Normalidade: 

Para validar a normalidade dos dados utilizou-se o gráfico quantil-quantil e o teste de Shapiro Wilk com $\alpha = 0.05$.

```{r plot_norm_male, echo=FALSE, fig.width=7,fig.height=4, fig.cap="Gráfico quantil-quantil das populações - Feminino"}
par(mfrow=c(1,2))

library(car)
invisible(qqPlot(data.2016.2.Males$imc, dist='norm',envelope=.95, las = 1, pch = 16, main="Q-Q plot Masculino - 2016.2", ylab = "IMC"))

invisible(qqPlot(data.2017.2.Males$imc, dist='norm',envelope=.95, las = 1, pch = 16, main="Q-Q plot Masculino - 2017.2", ylab = "IMC"))

```


```{r shapiro_male}
shapiro.test(data.2016.2.Males$imc)
shapiro.test(data.2017.2.Males$imc)
```

Pela análise do teste de Shapiro-Wilk e dos gráficos concluímos que não há evidências para rejeitar a hipótese nula para as duas amostras, pois em ambas o p-valor do teste foi superior a 0.05. Portanto, para a subpopulação masculina dos dois semestres os dados estão normalmente distribuídos.

2- Igualdade de Variâncias:

Para validar a igualdade de variâncias das duas amostras utilizou-se o teste F com $\alpha = 0.05$. A hipótese nula considera a igualdade da variância das duas amostras.

``` {r vartes_male}
var.test(data.2016.2.Males$imc,data.2017.2.Males$imc)
```
Pelo teste F conclui-se que as populações são homocedásticas, pois o p-valor foi superior a 0.05, logo, não há evidências para rejeitar a hipótese nula.

3 - Independência

Assim como na subpopulação feminina, sabe-se a priori, que as amostras são independentes. Para concluir com precisão em relação à independência realizou-se o teste Qui-quadrado com $\alpha = 0.05$.

``` {r chitest_male}
data.chi.male <- c(data.2016.2.Males$imc,data.2017.2.Males$imc)
chisq.test(data.chi.male)
```

Como era esperado, o teste Qui-quadrado reafirma a independência entre as duas amostras, como o p-valor = 0.9772.

Ao contrário do que aconteceu com as amostras da subpopulação feminina, nesse caso o tamanho das amostras foram maiores, e por isso, não houve nenhum problema em relação às premissas do teste.

# Resultados

Nesta seção são apresentados os resultados do teste para as hipóteses estabelecidas anteriormente com $\alpha =0.05$. Os resultados estão subdivididos entre a população feminina e masculina devido às diferenças de IMC que existem entre eles.

## Teste de Hipóteses Subpopulação Feminina

Para o teste de hipótese para subpopulação feminina utilizou-se o o teste t, analizando a igualdade das médias amostrais.

```{r teste_Fem}
#teste para custo médio:
(mean.t.teste <- t.test(data.2016.2.Females,
                  data.2017.2.Females,
                   var.equal = TRUE, conf.level = 1 - sig_level))

```

Analisando os resultados, verifica-se que o p-valor retornado pelo teste é superior ao nível de significancia, desta maneira não se possui evidencias suficientes para se rejeitar a hipótese nula, mesmo verificando que a diferença entre as médias, $d =$ `r abs(diff(mean.t.teste$estimate))`, está dentro do intervalo de confiança calculado.

Devido o baixo número de amostras da subpopulação, realizou-se uma remostragem utilizando-se a técnica de bootstrap como forma de obter uma melhor aproximação do intervalo de confiança, conforme mostrado a seguir.

```{r bootstrap_females, fig.width=7,fig.height=4, fig.cap="Histograma do bootstrapping da média e mediana da subpopulação feminina"}
means.diff <- function(x, i){
  sample.2016.2 <- sample((x %>% filter(Class == '2016-2'))$imc,replace=TRUE)
  sample.2017.2 <- sample((x %>% filter(Class == '2017-2'))$imc,replace=TRUE)
  
  return((mean(sample.2016.2) - mean(sample.2017.2)))
}

median.diff <- function(x, i){
  sample.2016.2 <- sample((x %>% filter(Class == '2016-2'))$imc,replace=TRUE)
  sample.2017.2 <- sample((x %>% filter(Class == '2017-2'))$imc,replace=TRUE)
  
  return((median(sample.2016.2) - median(sample.2017.2)))
}


set.seed(5021)
data.diff.means.boot <- boot(data.all.Females, statistic = means.diff, R=1000)
data.diff.median.boot <- boot(data.all.Females, statistic = median.diff, R=1000)

par(mfrow=c(1,2))
hist(data.diff.means.boot$t)
hist(data.diff.median.boot$t)

ci_sd <- 1 - 2 * sig_level
(test.boot.var <- boot.ci(data.diff.means.boot, conf = ci_sd, type = "bca"))

(test.boot.var <- boot.ci(data.diff.median.boot, conf = ci_sd, type = "bca"))

```

Analisando o histograma gerado, pode-se observar a normalização dos dados para subpopulação, justificado pelo teorema do limite central para médias amostrais. Analisando o intervalo de confiança resultante verifica-se que, dado que a hipótese nula assume que as médias populacionais são iguais ($\mu_1 - \mu_2 = 0$), a hipótese nula é rejeitada para a média pois está fora do intervalo de confiança, porém ela não pode ser rejeitada para a mediana.

## Teste de Hipóteses Subpopulação Masculina

Assim como para a subpopulação feminina, utilizou-se o teste t para análise dos dados. O teste está especificado abaixo.

```{r teste_Male}
#teste para custo médio:
(mean.t.teste <- t.test(data.2016.2.Males,
                  data.2017.2.Males,
                  var.equal = TRUE, conf.level = 1 - sig_level))
```

O teste t para as subpopulações masculinas resultou em um p-valor superior ao nível de significancia de $0,05$, como especificado. Deste forma não se possui evidências suficientes para rejeitar a hipótese nula. Verifica-se também que o a valor das diferenças entre as médias está dentro do valor especificado. 

Para melhor avaliar os resultados, a técnica de bootstrapping também foi aplicada para a subpopulação masculina.

```{r bootstrap_male, fig.width=7,fig.height=4, fig.cap="Histograma do bootstrapping da média e mediana da subpopulação masculina"}

set.seed(5021)
data.diff.means.boot.males <- boot(data.all.Males, statistic = means.diff, R=1000)
data.diff.median.boot.males <- boot(data.all.Males, statistic = median.diff, R=1000)

par(mfrow=c(1,2))
hist(data.diff.means.boot.males$t)
hist(data.diff.median.boot.males$t)

ci_sd <- 1 - 2 * sig_level
(test.boot.mean.males <- boot.ci(data.diff.means.boot.males, conf = ci_sd, type = "bca"))
(test.boot.median.males <- boot.ci(data.diff.median.boot.males, conf = ci_sd, type = "bca"))

```

Note que neste caso, tanto para a média quanto para a mediana, não podemos rejeitar a hipótese nula. Isso reforça ainda mais os resultads obtidos para o teste t. 

# Discussão e Conclusões
Neste trabalho foi feito um estudo estatístico ...

# Divisão das Atividades

* Victor - Verificador e Monitor
* Maressa - Relatora
* Gilmar - Coordenador


# Referências



