---
title: 'Estudo de caso: Grupo D 3'
author: "Gilmar and Maressa Nunes R. Tavares and Victor"
date: "3 de Setembro, 2019"
output:
  pdf_document:
    fig_caption: yes
    number_sections: yes
  html_document:
    df_print: paged
csl: ieee.csl
bibliography: refsCS03.bib
---

```{r setup,results='hide',warning=FALSE,echo=FALSE, message=FALSE, include=FALSE}
# A few initial definitions just to make sure all required packages are installed. Change as needed.
# NOTE: It may echo some weird messages to the PDF on the first compile (package installation messages). Run twice and the problem will (hopefully) go away.
if (!require(ggplot2, quietly = TRUE)){
      install.packages("ggplot2")
      }
if (!require(devtools, quietly = TRUE)){
      install.packages("devtools")
      }
 if (!require(broom, quietly = TRUE)){
       devtools::install_github("dgrtwo/broom")
      }
if (!require(GGally, quietly = TRUE)){
      install.packages("GGally")
}

if (!require(ExpDE, quietly = TRUE)){
  install.packages("ExpDE")
}

if (!require(car, quietly = TRUE)){
  install.packages("car")
}

if (!require(boot, quietly = TRUE)){
  install.packages("boot")
}

if (!require(dplyr, quietly = TRUE)){
  install.packages("boot")
}

if (!require(pwr, quietly = TRUE)){
  install.packages("pwr")
}


if (!require(smoof, quietly = TRUE)){
  install.packages("smoof")
}


```

# Summary


# Planejamento do experimento


## Objetivo do experimento


$$\begin{cases} H_0: \mu = 50&\\H_1: \mu<50\end{cases}$$

$$\begin{cases} H_0: \sigma^{2} = 100&\\H_1: \sigma^{2} < 100\end{cases}$$


### Descrição da coleta de dados


### Descrição da coleta de dados

```{r constants, echo=FALSE}
# Equipe D
## Config 1
recpars1 <- list(name = "recombination_blxAlphaBeta", alpha = 0.4, beta = 0.4)
mutpars1 <- list(name = "mutation_rand", f = 4)

## Config 2
recpars2 <- list(name = "recombination_eigen", othername = "recombination_bin", cr = 0.9)
mutpars2 <- list(name = "mutation_best", f = 2.8)

# Normalized effect size
d <- 0.5
# Significance
alpha <- 0.05
# Power
power <- 0.8

```

```{r datageneration, echo=FALSE}
suppressPackageStartupMessages(library(ExpDE))
set.seed(156732) # set a random seed

generate.observation <- function(mutparsX, recparsX, dim, fn){

  selpars <- list(name = "selection_standard")
  stopcrit <- list(names = "stop_maxeval", maxevals = 5000 * dim, maxiter = 100 * dim)
  probpars <- list(name = fn, xmin = rep(-5, dim), xmax = rep(10, dim))
  popsize = 5 * dim
  
  out <- ExpDE(mutpars = mutparsX,
            recpars = recparsX,
            popsize = popsize,
            selpars = selpars,
            stopcrit = stopcrit,
            probpars = probpars,
            showpars = list(show.iters = "dots", showevery = 20))
  return(out$Fbest)
}

generate.n.observations <- function(mutparsX, recparsX, dim, fn, N){
  my.sample <- numeric(N)
  for (i in seq(N)){
    my.sample[i] <- generate.observation(mutparsX, recparsX, dim, fn)
  }
  
  return(my.sample)
}


dim <- 2
fn.rosenbrock <- function(X){
  if(!is.matrix(X)) X <- matrix(X, nrow = 1) # <- if a single vector is passed as X
  
  Y <- apply(X, MARGIN = 1, FUN = smoof::makeRosenbrockFunction(dimensions = dim))
  return(Y)
}

# testing the function on a matrix composed of 2 points
N <- 2
X <- matrix(runif(2*N), nrow = 2)
fn.rosenbrock(X)

# test EXpDE generation
generate.observation(mutpars1, recpars1, dim, "fn.rosenbrock")
generate.observation(mutpars2, recpars2, dim, "fn.rosenbrock")

generate.n.observations(mutpars1, recpars1, dim, "fn.rosenbrock", N)
generate.n.observations(mutpars2, recpars2, dim, "fn.rosenbrock", N)

```


# Análise Exploratória dos Dados





# Resultados

## Validação das premissas

Para realizar as inferências estatísticas sobre as duas configurações do algoritmo de otimização é necessário validar as premissas antes de executar o teste. Neste caso, como trata-se de duas configurações em um espectro amplo de dimensões, existe um fator conhecido e controlável que pode influenciar no resultado do teste. Então, para eliminar o efeito desse fator indesejável uma opção é realizar a blocagem [@montgomery2007applied]. A seguir são apresentados os testes realizados para validar as premissas exigidas pelo teste.


1 - Replicação por bloco: 


2- Independência dos blocos:


3 - Randomização dos blocos:



# Resultados


# Discussão e Conclusões






# Referências



