---
title: 'Estudo de caso: Grupo D 3'
author: "Gilmar Pereira, Maressa Tavares e Victor Ruela"
date: "3 de Setembro, 2019"
output:
  pdf_document:
    fig_caption: yes
    number_sections: yes
  
bibliography: refsCS01.bib
csl: ieee.csl
---

```{r setup,results='hide',warning=FALSE,echo=FALSE, message=FALSE, include=FALSE}
# A few initial definitions just to make sure all required packages are installed. Change as needed.
# NOTE: It may echo some weird messages to the PDF on the first compile (package installation messages). Run twice and the problem will (hopefully) go away.
if (!require(ggplot2, quietly = TRUE)){
      install.packages("ggplot2")
      }
if (!require(devtools, quietly = TRUE)){
      install.packages("devtools")
      }
 if (!require(broom, quietly = TRUE)){
       devtools::install_github("dgrtwo/broom")
      }
if (!require(GGally, quietly = TRUE)){
      install.packages("GGally")
}

if (!require(ExpDE, quietly = TRUE)){
  install.packages("ExpDE")
}

if (!require(car, quietly = TRUE)){
  install.packages("car")
}

if (!require(boot, quietly = TRUE)){
  install.packages("boot")
}

if (!require(EnvStats, quietly = TRUE)){
  install.packages("EnvStats")
}
```

# Summary
O presente trabalho tem realizou o delineamento e executou os testes estatísticos para avaliar uma nova versão de um software, em relação aos resultados obtidos na versão anterior. Tendo em vista que a última versão possui uma distribuição de custos com média $\mu = 50$ e variância $\sigma = 100$, dados da população, objetiva-se verificar se a nova versão apresenta resultados melhores para tais características. Para tanto, utilizou-se o teste t com nível de significância $\alpha = 0,01$ e $\alpha = 0,05$, para os testes de média e variância, respectivamente. Após os testes verificou-se que.....

# Planejamento do experimento

Nesta seção são apresentados os detalhes do delineamento dos testes que foram executados para comparar o desempenho das duas versões do software em relação à média e à variância do custo de execução. Essa etapa é fundamental, pois trata-se de uma abordagem que fornece resultados importantes em análises de sistemas complexos, além disso, os testes servem para validar a teoria que está por trás dele [@montgomery2007applied].

## Objetivo do experimento

Para a versão atual de um dado sistema, sabe-se que sua distribuição de custos de execução possui média populacional de $\mu = 50$ e variância $\sigma^{2} = 100$. Uma nova versão desse software foi desenvolvida, portanto realizou-se uma análise estatística para investigar os ganhos de desempenho obtidos em relação à versão atual. 

Inicialmente, o teste foi executado para as médias do custo, assim, para verificar se a nova versão é melhor que a anterior, formulou-se as seguintes hipóteses:

$$\begin{cases} H_0: \mu = 50&\\H_1: \mu<50\end{cases}$$
Como a média da população para a primeira versão é $\mu = 50$, considourou-se como hipótese nula ($H_0$) a ausência de melhoria do software, isto é, a segunda versão apresenta a mesma performance da versão anterior, com média igual $\mu = 50.$ Por outro lado, a hipótese alternativa considera que houve melhorias entre as versões, portanto, a média é menor que 50 ($H_1$). 

Além disso, para o teste da média foram definidos os seguintes objetivos: 

* Nível de significância desejado $alpha = 0.01$. Logo, o nível de confiança desejado é $1 - \alpha = 0.99$
* Efeito relevante mínimo de $\delta^* = 4$
* Potência desejada $\pi = 1 - \beta = 0.8$


Por outro lado, para a variância o experimento foi realizado com base nas seguintes hipóteses:

$$\begin{cases} H_0: \sigma^{2} = 100&\\H_1: \sigma^{2} < 100\end{cases}$$

Assim como no teste da média, neste caso adotou-se como hipótese nula $(H_0)$ a ausência de melhoria do software, mantendo os resultados de variância da versão anterior ($\sigma^{2} = 100$). Enquanto a hipótese alternativa considera que houve melhorias entre as versões, portanto, a variância é menor que 100 $(H_1)$. 

Em relação aos objetivos, o teste da variância considerou: 

* $\alpha = 0.05$
* $1 - \alpha = 0.95$

Os dois testes foram realizados com os mesmos dados coletados os dados de acordo com a descrição da próxima seção.

### Descrição da coleta de dados

Para coletar os dados referente à nova versão do software, foi executada uma simulação no software R utilizando a biblioteca $ExpDE$ [@expDE:online]. A coleta de dados foi declarada da seguinte forma: 

```{r datageneration}
# Set-up the data generating procedure
mre <- list(name = "recombination_bin", cr = 0.9)
mmu <- list(name = "mutation_rand", f = 2)
mpo <- 100
mse <- list(name = "selection_standard")
mst <- list(names = "stop_maxeval", maxevals = 10000)
mpr <- list(name = "sphere", xmin = -seq(1, 20), xmax = 20 + 5 * seq(5, 24))

set.seed(1234) # to generate always the same results

# define functions for data generation
get.single.sample <- function(mpo, mmu, mre, mse, mst, mpr){
  generator <- ExpDE(mpo, mmu, mre, mse, mst, mpr, showpars = list(show.iters = "none"))
  return(generator$Fbest)
}

get.n.samples <- function(mpo, mmu, mre, mse, mst, mpr, N){
  my.sample <- numeric(N)
  for (i in seq(N)){
    my.sample[i] <- get.single.sample(mpo, mmu, mre, mse, mst, mpr)
  }
  return(my.sample)
}

```

As funções `get.single.sample` e `get.n.samples` foram criadas para facilitar o entendimento da função de geração de dados, sendo elas para coletar uma única amostra ou $n$ amostras, respectivamente.



# Resultados

## Teste sobre a média do custo

### Cálculo do tamanho amostral
Baseado nas informações preliminares do problema, $\sigma^{2} = 100$, $\delta^* = 4$ e $\pi = 0.8$, e dado que estamos considerando uma hipótese alternativa unilateral para a média amostral, o cálculo do tamanho amostral pode ser estimado com a função `power.t.test`:
```{r calcsamplesize}
# define current system parameters
current_mu <- 50
current_var <- 100

# define mean cost test parameters
sig_level_mean <- 0.01
delta <- 4
beta <- 0.2
pi <- 1 - beta
ci_mean <- 1 - sig_level_mean

# use the function inivisble() to supress the function console output
invisible(sample_size_calc <- power.t.test(delta = delta,
                           sd = sqrt(current_var),
                           sig.level = sig_level_mean,
                           power = pi,
                           alternative = "one.sided",
                           type = "one.sample"))
# round to the next integer
N <- ceiling(sample_size_calc$n)
```
Resultando em um tamanho amostral de:
```{r viewsamplesize, echo=FALSE}
print(c("N = ", N), quote = FALSE)
```

### Análise Exploratória dos Dados

Com base nas amostras coletadas referente à segunda versão do software, foi realizada uma análise exploratória dos dados a fim de validar as premissas dos testes que foram realizados em seguida, conforme apresentado na seção seguinte.

Antes de proceder com as análises estatíticas e realizar as inferências sobre o problema, é importante realizar uma análise preliminar dos dados [@medri]. destaca que a análise exploratória tem o papel de extrair informações dos dados antes de realizar as inferências estatísticas, a fim de obter os modelos plausíveis para cada estudo. 

```{r summary_statistic}
data.mean.test <- get.n.samples(mpo, mmu, mre, mse, mst, mpr, N)
summary(data.mean.test)
```

```{r summary_var}
var(data.mean.test)
```


Pela análise dos dados verifica-se que a variância do novo software aparenta ser significamente menor que a versão anterior, enquanto em relação à média a diferença foi mais discreta. Para concluir com maior precisão sobre os dados, os testes estatísticos serão apresentados com detalhes nas seções seguintes.

No contexto da análise exploratória, é válido realizar o teste de outliers, através de um boxplot, e o teste da normalidade dos dados por meio do gráfico quantil x quantil.

```{r plot, echo=FALSE, fig.width = 5}
boxplot(data.mean.test, horizontal = TRUE)
```

```{r plot1, echo=FALSE, fig.width = 5}
suppressPackageStartupMessages(library(car))
qqPlot(data.mean.test, las = 1, pch = 16)
```

```{r shapiro}
shapiro.test(data.mean.test)
```


Pela análise do boxplot e do gráfico quantil X quantil, verifica-se que, embora o valor máximo observado (65.08) apresenta-se como um outlier no boxplot, ele não interfere na normalidade dos dados. Além da análise gráfica, o teste de Shapiro-Wilk também comprova a normalidade dos dados, pois o p-valor do teste é maior que 0.05, logo, o teste falhou em rejeitar a hipótese nula de que os dados têm distribuição normal, o histograma dos dados apresentado a seguir também coorrobora com essa conclusão.

```{r plot3, echo=FALSE, fig.width = 5}
hist(data.mean.test)
```

Sendo assim, partindo da premissa de normalidade dos dados relacionados ao custo médio do software é possível prosseguir com as análises estatísticas que serão apresentadas nas seções a seguir.


### Teste de Hipoteses

Para testar a hipotese nula para o custo médio utilizou-se a função t.teste, sobre os dados amostrados usando a função get.n.samples, descrita na seção 2.1.1, para $N$ amostras. O teste esta descrito a seguir.

````{r summary funcao t test}
#teste para custo médio:
mean.t.teste <- t.test(data.mean.test, 
                  mu=current_mu,                 #hipotese nula
                  alternative = "less",  #hipotese alternativa
                  conf.level = ci_mean)
````

O teste da média resultou em:
````{r resultado teste t}
mean.t.teste
````
### Calculo do intervalo de confianca

Para o cálculo do intervalo de confiança utilizou-se a função t.test para o teste da hipotese nula, conforme mostrado a seguir.

````{r intervalo de confiança}
mean.intervalo.ci <- t.test(data.mean.test,
                  mu = current_mu,
                  conf.level=ci_mean)$conf.int

````

A função resultou no intervalo:
````{r resultado intervalo de confiança}
mean.intervalo.ci
````

Como o p-valor é maior do que o nível de significância estabelecido ($\alpha = 0.01$), não há evidência suficiente para se rejeitar a hipótese nula.

### Validação de premissas

## Teste sobre a variância do custo
### Teste de Hipoteses
Para a variância, e dado que a população é modelada por uma distribuição normal (vide análise exploratória), a estatística de teste irá seguir uma distribuição chi-quadrado com $n-1$ graus de liberdade [@montgomery2007applied]. O teste da variância pode ser executado com a função `varTest` do pacote \textit{EnvStats} [@EnvStats:book].
```{r vartest}
sig_level_sd <- 0.05
ci_sd <- 1 - sig_level_sd

varTest(x = data.mean.test, alternative = "less",
        sigma.squared =  current_var, conf.level = ci_sd)
```
Logo, a hipótese nula é rejeitada, sendo possível declarar que a variância da nova versão do software é significativamente inferior à atual (com um intervalo de confiança de 95%).

### Calculo do intervalo de confianca
Como temos uma hipótese unilateral, precisamos definir somente um intervalo superior para o nível de significância de desejadado $\alpha = 0.95$. De acordo com [@montgomery2007applied], para $n-1$ graus de liberdade e significância $\alpha$, ele pode ser calculado por:
\begin{equation} 
\sigma^2_{Upper} = \frac{(n-1)S^2}{\chi{^2}_{(\alpha,n-1)}} 
\end{equation}

```{r vartest_ci_calc}
sig_level_sd <- 0.05
ci_sd <- 1 - sig_level_sd
var.upper.ci <- (N-1)*var(data.mean.test)/qchisq(sig_level_sd, N-1)
print(var.upper.ci)
```
Logo, o intervalo de confiança é [0, 40.26176], para um nível de confiança de 95%.
### Validaçao das premissas

# Discussão e Conclusões

# Divisão das Atividades

Victor - Reporter
Maressa - Coordenadora
Gilmar - Verificador e Monitor

















# Referências



