---
title: 'Estudo de caso: Grupo D 3'
author: "Gilmar and Maressa Nunes R. Tavares and Victor"
date: "3 de Setembro, 2019"
output:
  pdf_document:
    fig_caption: yes
    number_sections: yes
  html_document:
    df_print: paged
csl: ieee.csl
bibliography: refsCS01.bib
---

```{r setup,results='hide',warning=FALSE,echo=FALSE, message=FALSE, include=FALSE}
# A few initial definitions just to make sure all required packages are installed. Change as needed.
# NOTE: It may echo some weird messages to the PDF on the first compile (package installation messages). Run twice and the problem will (hopefully) go away.
if (!require(ggplot2, quietly = TRUE)){
      install.packages("ggplot2")
      }
if (!require(devtools, quietly = TRUE)){
      install.packages("devtools")
      }
 if (!require(broom, quietly = TRUE)){
       devtools::install_github("dgrtwo/broom")
      }
if (!require(GGally, quietly = TRUE)){
      install.packages("GGally")
}

if (!require(ExpDE, quietly = TRUE)){
  install.packages("ExpDE")
}

if (!require(car, quietly = TRUE)){
  install.packages("car")
}

if (!require(boot, quietly = TRUE)){
  install.packages("boot")
}
```

# Summary
O presente trabalho tem realizou o delineament e executou os testes estatísticos para avaliar uma nova versão de um software, em relação aos resultados obtidos na versão anterior. Tendo em vista que a última versão possui uma distribuição de custos com média $\mu = 50$ e variância $\sigma = 100$, dados da população, objetiva-se verificar se a nova versão apresenta resultados melhores para tais características. Para tanto, utilizou-se o teste z com nível de significância $\alpha = 0,01$ e $\alpha = 0,05$, para os testes de média e variância, respectivamente. Após os testes verificou-se que.....

# Planejamento do experimento

Nesta seção são apresentados os detalhes do delineamento dos testes que foram executados para comparar o desempenho das duas versões do software em relação à média e à variância do custo de execução. Essa etapa é fundamental, pois trata-se de uma abordagem que fornece resultados importantes em análises de sistemas complexos, além disso, os testes servem para validar a teoria que está por trás dele [@montgomery09].

## Objetivo do experimento

Para a versão atual de um dado sistema, sabe-se que sua distribuição de custos de execução possui média populacional de $\mu = 50$ e variância $\sigma^{2} = 100$. Uma nova versão desse software foi desenvolvida, portanto realizou-se uma análise estatística para investigar os ganhos de desempenho obtidos em relação à versão atual. 

Inicialmente, o teste foi executado para as médias do custo, assim, para verificar se a nova versão é melhor que a anterior, formulou-se as seguintes hipóteses:

$$\begin{cases} H_0: \mu = 50&\\H_1: \mu<50\end{cases}$$
Como a média da população para a primeira versão é $\mu = 50$, considourou-se como hipótese nula ($H_0$) a ausência de melhoria do software, isto é, a segunda versão apresenta a mesma performance da versão anterior, com média igual $\mu = 50.$ Por outro lado, a hipótese alternativa considera que houve melhorias entre as versões, portanto, a média é menor que 50 ($H_1$). 

Além disso, para o teste da média foram definidos os seguintes objetivos: nível de significânci $\alpha = 0.01$; nível de confiança $1 - \alpha = 0.99$;o tamanho minímo de efeito $\delta* = 4$; e a potência desejada $\pi = 1 - \beta =0.8$

Por outro lado, para a variância o experimento foi realizado com base nas seguintes hipóteses:

$$\begin{cases} H_0: \sigma^{2} = 100&\\H_1: \sigma^{2} < 100\end{cases}$$

Assim como no teste da média, neste caso adotou-se como hipótese nula (H_0) a ausência de melhoria do software, mantendo os resultados de variância da versão anterior ($sigma^{2} = 100$). Enquanto a hipótese alternativa considera que houve melhorias entre as versões, portanto, a variância é menor que 100 (H_1). 

Em relação aos objetivos, o teste da variância considerou: $\alpha = 0.05$ e $1 - \alpha = 0.95$

Os dois testes foram realizados com os mesmos dados coletados os dados de acordo com a descrição da próxima seção.

### Descrição da coleta de dados

Para coletar os dados referente à nova versão do software, foi executada uma simulação no software R utilizando a biblioteca $ExpDE$ [@expDE]. A coleta de dados foi declarada da seguinte forma: 

```{r datageneration}
# Set-up the data generating procedure
mre <- list(name = "recombination_bin", cr = 0.9)
mmu <- list(name = "mutation_rand", f = 2)
mpo <- 100
mse <- list(name = "selection_standard")
mst <- list(names = "stop_maxeval", maxevals = 10000)
mpr <- list(name = "sphere", xmin = -seq(1, 20), xmax = 20 + 5 * seq(5, 24))

set.seed(1234) # to generate always the same results

# define functions for data generation
get.single.sample <- function(mpo, mmu, mre, mse, mst, mpr){
  generator <- ExpDE(mpo, mmu, mre, mse, mst, mpr, showpars = list(show.iters = "none"))
  return(generator$Fbest)
}

get.n.samples <- function(mpo, mmu, mre, mse, mst, mpr, N){
  my.sample <- numeric(N)
  for (i in seq(N)){
    my.sample[i] <- get.single.sample(mpo, mmu, mre, mse, mst, mpr)
  }
  return(my.sample)
}

```

As funções `get.single.sample` e `get.n.samples` foram criadas para facilitar o entendimento da função de geração de dados, sendo elas para coletar uma única amostra ou $n$ amostras, respectivamente.

Com base nas amostras coletadas referente à segunda versão do software, foi realizada uma análise exploratória dos dados a fim de validar as premissas dos testes que foram realizados em seguida, conforme apresentado na seção seguinte.

# Análise Exploratória dos Dados

Antes de proceder com as análises estatíticas e realizar as inferências sobre o problema, é importante realizar uma análise preliminar dos dados [@medri]. destaca que a análise exploratória tem o papel de extrair informações dos dados antes de realizar as inferências estatísticas, a fim de obter os modelos plausíveis para cada estudo. 

Para a realização das análises foi feita uma amostra de 30 elementos da população, pois essa quantidade já é suficiente boa para amostrar o comportamento dos dados [@viali].

```{r summary statistic}

N <- 30

my.sample <- numeric(N)
for (i in seq(N)){
my.sample[i] <- ExpDE(mpo, mmu, mre, mse, mst, mpr,
showpars = list(show.iters = "none"))$Fbest
}

summary(my.sample)

var(my.sample)

```

```{r summary var}

var(my.sample)

```


Pela análise dos dados verifica-se que a variância do novo software aparenta ser significamente menor que a versão anterior, enquanto em relação à média a diferença foi mais discreta. Para concluir com maior precisão sobre os dados, os testes estatísticos serão apresentados com detalhes nas seções seguintes.

No contexto da análise exploratória, é válido realizar o teste de outliers, através de um boxplot, e o teste da normalidade dos dados por meio do gráfico quantil x quantil.

```{R plot, echo=FALSE, fig.width = 5}

boxplot(my.sample, horizontal = TRUE)

```

```{R plot1, echo=FALSE, fig.width = 5}

suppressPackageStartupMessages(library(car))
qqPlot(my.sample, las = 1, pch = 16)


```
```{r shapiro}

shapiro.test(my.sample)

```


Pela análise do boxplot e do gráfico quantil X quantil, verifica-se que, embora o valor máximo observado (65.08) apresenta-se como um outlier no boxplot, ele não interfere na normalidade dos dados. Além da análise gráfica, o teste de Shapiro-Wilk também comprova a normalidade dos dados, pois o p-valor do teste é maior que 0.05, logo, o teste falhou em rejeitar a hipótese nula de que os dados têm distribuição normal, o histograma dos dados apresentado a seguir também coorrobora com essa conclusão.


```{r plot3, echo=FALSE, fig.width = 5}

hist(my.sample)

```


Sendo assim, partindo da premissa de normalidade dos dados relacionados ao custo médio do software é possível prosseguir com as análises estatísticas que serão apresentadas nas seções a seguir.




# Resultados

## Validação das premissas

## Teste do custo médio

### Teste da variância do custo

# Análise Estatística
## Teste sobre a média do custo
### Cálculo do tamanho amostral

### Teste de Hipoteses
### Calculo do intervalo de confianca
### Validaçao das premissas

## Teste sobre a variância do custo
### Teste de Hipoteses
### Calculo do intervalo de confianca
### Validaçao das premissas

# Discussão e Conclusões

# Divisão das Atividades

Victor - Reporter
Maressa - Coordenadora
Gilmar - Verificador e Monitor

















# Referências



