---
title: 'Estudo de caso: Grupo D 3'
author: "Gilmar and Maressa Nunes R. Tavares and Victor"
date: "3 de Setembro, 2019"
output:
  pdf_document:
    fig_caption: yes
    number_sections: true

    
bibliography: refsCS01.bib
csl: ieee.csl
---

```{r setup,results='hide',warning=FALSE,echo=FALSE, message=FALSE, include=FALSE}
# A few initial definitions just to make sure all required packages are installed. Change as needed.
# NOTE: It may echo some weird messages to the PDF on the first compile (package installation messages). Run twice and the problem will (hopefully) go away.
if (!require(ggplot2, quietly = TRUE)){
      install.packages("ggplot2")
      }
if (!require(devtools, quietly = TRUE)){
      install.packages("devtools")
      }
 if (!require(broom, quietly = TRUE)){
       devtools::install_github("dgrtwo/broom")
      }
if (!require(GGally, quietly = TRUE)){
      install.packages("GGally")
}

if (!require(ExpDE, quietly = TRUE)){
  install.packages("ExpDE")
}

if (!require(car, quietly = TRUE)){
  install.packages("car")
}

if (!require(boot, quietly = TRUE)){
  install.packages("boot")
}
```
## Descrição do Problema
Para a versão atual de um dado sistema, sabe-se que sua distribuição de custos de execução possui média populacional de $\mu = 50$ e variância $\sigma^{2} = 100$. Uma nova versão desse software foi desenvolvida, portanto uma análise estatística deve ser feita para investigar os ganhos de desempenho obtidos em relação à versão atual. Espera-se que sejam testados a média e variância dos custos de execução
O presente trabalho tem como objetivo delinear e executar testes estatísticos para avaliar uma nova versão de um software, em relação aos resultados obtidos na versão anterior. Tendo em vista que a última versão possui uma distribuição do custo computacional com média $\mu = 50 e variância$ $\sigma = 100$, dados da população, objetiva-se verificar se a nova versão apresenta resultados melhores para tais características. Para tanto, utilizou-se o teste z com nível de significância $\alpha = 0,01$ e $\alpha = 0,05$, para os testes de média e variância, respectivamente. Após os testes verificou-se que.....

## Planejamento do Experimento
### Geraçao dos dados
Para simular a geração de dados da nova versão, a biblioteca $ExpDE$ [@expDE:online] será utilizada. Ela é declarada da seguinte forma: 
```{r datageneration}
# Set-up the data generating procedure
mre <- list(name = "recombination_bin", cr = 0.9)
mmu <- list(name = "mutation_rand", f = 2)
mpo <- 100
mse <- list(name = "selection_standard")
mst <- list(names = "stop_maxeval", maxevals = 10000)
mpr <- list(name = "sphere", xmin = -seq(1, 20), xmax = 20 + 5 * seq(5, 24))

set.seed(1234) # to generate always the same results

# define functions for data generation
get.single.sample <- function(mpo, mmu, mre, mse, mst, mpr){
  generator <- ExpDE(mpo, mmu, mre, mse, mst, mpr, showpars = list(show.iters = "none"))
  return(generator$Fbest)
}

get.n.samples <- function(mpo, mmu, mre, mse, mst, mpr, N){
  my.sample <- numeric(N)
  for (i in seq(N)){
    my.sample[i] <- get.single.sample(mpo, mmu, mre, mse, mst, mpr)
  }
  return(my.sample)
}

```

As funções `get.single.sample` e `get.n.samples` foram criadas para facilitar o entendimento da função de geração de dados.

### Teste do custo médio
Para este teste, são estabelecidos os seguintes objetivos:

* Nível de significância desejado $alpha = 0.01$. Logo, o nível de confiança desejado é $1 - \alpha = 0.99$
* Efeito relevante mínimo de $\delta^* = 4$
* Potência desejada $\pi = 1 - \beta = 0.8$

Como estamos interessados em saber se existem ganhos em termos do custo médio, e dado que a média populacional da versão atual é $\mu_0 = 50$, define-se a seguinte hipótese nula e alternativa:

$$\begin{cases} H_0: \mu = 50&\\H_1: \mu<50\end{cases}$$

### Teste da variância do custo

Para este teste, são estabelecidos os seguintes objetivos:

* Nível de significância desejado $alpha = 0.01$. Logo, o nível de confiança desejado é $1 - \alpha = 0.99$
* Usar as mesmas observações coletadas para o teste da média.

Como estamos interessados em saber se existem ganhos em termos de variância média, e dado que a variância populacional da versão atual é $\sigma^{2} = 100$, define-se a seguinte hipótese nula e alternativa:

$$\begin{cases} H_0: \sigma^{2} = 100&\\H_1: \sigma^{2}<100\end{cases}$$


## Análise Exploratória dos Dados

## Análise Estatística
### Teste sobre a média do custo
#### Cálculo do tamanho amostral
Baseado nas informações preliminares do problema, $\sigma^{2} = 100$, $\delta^* = 4$ e $\pi = 0.8$, e dado que estamos considerando uma hipótese alternativa unilateral para a média amostral, o cálculo do tamanho amostral pode ser estimado com a função `power.t.test`:
```{r calcsamplesize}
# define current system parameters
current_mu <- 50
current_var <- 100

# define mean cost test parameters
sig_level_mean <- 0.01
delta <- 4
beta <- 0.2
pi <- 1 - beta
ci_mean <- 1 - sig_level_mean

# use the function inivisble() to supress the function console output
invisible(sample_size_calc <- power.t.test(delta = delta,
                           sd = sqrt(current_var),
                           sig.level = sig_level_mean,
                           power = pi,
                           alternative = "one.sided",
                           type = "one.sample"))
# round to the next integer
N <- ceiling(sample_size_calc$n)
```
Resultando em um tamanho amostral de:
```{r viewsamplesize, echo=FALSE}
print(c("N = ", N), quote = FALSE)
```

#### Teste de Hipoteses
#### Calculo do intervalo de confianca
#### Validaçao das premissas

### Teste sobre a variância do custo
#### Teste de Hipoteses
Para a variância, e assumindo que a população é modelada por uma distribuição normal, a estatística de teste irá seguir uma distribuição chi-quadrado com $N - 1$ graus de liberdade. Entretanto, conforme visto na análise exploratória, a nova versão do sistema não segue uma distribuição normal. Portanto, uma alternativa é aplicar alguma transformação aos dados que os leve à normalidade. Uma possibilidade é o uso da transformação logarítimica:

```{r logtransformation}
data.mean.test <- get.n.samples(mpo, mmu, mre, mse, mst, mpr, N)
# Plot a Normal qq-plot (ggplot2)
qqPlot(log(data.mean.test), las = 1, pch = 16)
```

```{r shapirologtransf}
# Perform shapiro-test on the transformed data, to validate the normal distribution hypothesis
shapiro.test(data.mean.test)
shapiro.test(log(data.mean.test))
```

```{r histogramlogtransf}
p2 <- ggplot(as.data.frame(log(data.mean.test)), aes(x = log(data.mean.test)))
p2 + geom_histogram(bins = 10)
```

Logo, como o p-valor do teste Shapiro é maior que 0.1 para a transformação logarítimca, podemos afirmar que a população pode ser modelada por uma distribuição normal. Portanto, podemos aplicar o teste usual descrito anteriormente:

```{r vartest}
var.chi.squared <- (N-1)*var(data.mean.test)/current_var
print(var.chi.squared)
```

A hipótese nula é rejeitada se o `var.chi.squared` está na região crítica.

#### Calculo do intervalo de confianca
#### Validaçao das premissas

### Discussão e Conclusões

## Divisão das Atividades

Victor - Reporter
Maressa - Coordenadora
Gilmar - Verificador e Monitor



## Referências
